臺灣高雄地方法院刑事判決　　　　　　 100年度易字第1376號
公　訴　人　臺灣高雄地方法院檢察署檢察官
被　　　告　侯佑松
被　　　告　林進源
上列被告等因竊盜案件，經檢察官提起公訴（100 年度偵字第13
918 號），本院判決如下：
    主  文
侯佑松、林進源均無罪。
    理  由
一、公訴意旨略以：被告侯佑松係址設高雄市○○區○○路356
    號「家樂福愛河店」（下稱「家樂福愛河店」）之養護課組
    長，竟與從事資源回收業之被告林進源，共同基於意圖為自
    己不法所有之犯意聯絡，於民國100 年4 月4 日11時許，由
    被告侯佑松引導被告林進源至該店3 樓停車場，並將麵包部
    門之麵包臺車2 臺（下稱系爭麵包臺車）移動至3 樓停車場
    之賣場入口附近，交由被告林進源收受並搬上貨車，載往高
    雄市○○區○○路148 號工廠拆卸臺車，而竊取系爭麵包臺
    車。因認被告侯佑松、林進源涉犯刑法第320 條第1 項竊盜
    罪嫌。
二、按犯罪事實應依證據認定之，無證據不得認定其犯罪事實；
    又不能證明被告犯罪者，應諭知無罪之判決，刑事訴訟法第
    154條第2項、第301條第1項分別定有明文。次按認定犯罪事
    實所憑之證據，雖不以直接證據為限，間接證據亦包括在內
    ，然而無論直接證據或間接證據，其為訴訟上之證明，須於
    通常一般人均不致有所懷疑，而得確信其為真實之程度者，
    始得據為有罪之認定，倘其證明尚未達到此一程度，而有合
    理之懷疑存在時，即難遽採為不利被告之認定（最高法院76
    年臺上字第4986號判例要旨參照）。另按刑事訴訟法第161
    條已於91年2 月8 日修正公布，其第1 項規定檢察官就被告
    犯罪事實，應負舉證責任，並指出證明之方法。因此，檢察
    官對於起訴之犯罪事實，應負提出證據及說服之實質舉證責
    任。倘其所提出之證據，不足為被告有罪之積極證明，或其
    指出證明之方法，無從說服法院以形成被告有罪之心證，基
    於無罪推定之原則，自應為被告無罪判決之諭知（最高法院
    92年臺上字第128 號判例要旨參照）。復按刑事訴訟法上所
    謂認定犯罪事實之證據，係指足以認定被告確有犯罪行為之
    積極證據而言，如未能發現相當證據或證據不足以證明，自
    不能以推測或擬制之方法，以為裁判基礎（最高法院29年上
    字第3105號及40年臺上字第86號分別著有判例可資參照）。
    又認定不利於被告之事實，須依積極證據，茍積極證據不足
    為不利被告之認定時，即應為有利於被告之認定，更不必有
    何有利之證據；另認定犯罪事實所憑之證據，雖不以直接證
    據為限，間接證據亦包括在內；然而無論為直接證據或間接
    證據，其為訴訟上之證明，須於通常一般人均不致有所懷疑
    ，而得以確信其為真實之程度者，始得據為有罪之認定，倘
    其證明尚未達到此一程度，而有合理性懷疑之存在時，事實
    審法院復已就其心證上理由予以闡述，敘明其如何無從為有
    罪之確信，因而為無罪之判決者，亦不得遽以自己片面之觀
    點，遽指其為違法（最高法院30年上字第816 號及76年臺上
    字第4986號亦分別著有判例足資參照）。又其以情況證據（
    即間接證據）斷罪時，尤須基於該證據在直接關係上所可證
    明之他項情況事實，本乎推理作用足以確證被告有罪，方為
    合法，不得徒憑主觀上之推想，將一般經驗上有利被告之其
    他合理情況逕予排除（最高法院32年上字第67號判例意旨亦
    可參照）。再依刑事訴訟法第154 條所規定之禁止推定罪狀
    之法則，並非僅為被告個人之訴訟利益而設，尤其重在發現
    真實以求國家刑罰權之正確行使。若無足可證明被告從事犯
    罪構成要件之積極證據，無論假定某一被告為犯人而命其自
    證無罪，藉以過濾及鎖定特定犯罪人，或推測被告涉及之某
    項罪名，而依其自辯過程蒐求該被告生活經歷資料，藉以判
    斷其究竟有無構成特定犯罪，俱非法之所許。
三、公訴意旨認被告侯佑松、林進源涉犯刑法第320 條第1 項竊
    盜罪嫌，無非係以：(1)被告侯佑松、林進源所辯送修之目的
    、內容與常情不符；(2)告訴代理人林國樑之陳述；(3)系爭麵
    包臺車歸還「家樂福愛河店」之車況照片；(4)系爭麵包臺車
    輪胎8 顆之照片及檢察官勘驗筆錄等，資為其論據。訊據被
    告侯佑松、林進源均堅決否認有何竊盜犯行，被告侯佑松辯
    稱：伊沒有竊取系爭麵包臺車，伊係因系爭麵包臺車壞掉，
    所以請林進源幫忙修理，伊因作業程序疏忽才未依規定填寫
    相關表格等語；被告林進源辯稱：伊是冤枉的，伊係受侯佑
    松委託才幫侯佑松維修系爭麵包臺車等語。
四、證據能力部分：
    按傳聞法則之重要理論依據，在於傳聞證據未經當事人之反
    對詰問予以核實，乃予排斥，惟若當事人已放棄對原供述人
    之反對詰問權，於法院審判時表明同意該等傳聞證據可作為
    證據，基於證據資料愈豐富，愈有助於真實發現之理念，並
    貫徹刑事訴訟法修法加重當事人進行主義之精神，確認當事
    人對於證據能力有處分權之制度，傳聞證據經當事人同意作
    為證據，法院認為適當者，亦得為證據。另當事人於調查證
    據時，對於傳聞證據表示「沒有意見」、「對於證據調查無
    意見」，而未於言詞辯論終結前聲明異議，應視為已有將該
    等傳聞證據採為證據之同意，此刑事訴訟法第159 條之5 定
    有明文。檢察官及被告於本院準備程序及審判期日時，已表
    示對於本案全部傳聞證據之證據能力均無意見，且同意作為
    本案之證據，依刑事訴訟法第159 條之5 之規定，檢察官及
    被告已同意本案全部傳聞證據均有證據能力，本院斟酌該等
    證據並非非法取得，亦無證明力明顯過低之情形，是該等證
    據，均得採為證據。
五、經查：
  (一)被告侯佑松係址設高雄市○○區○○路356 號「家樂福愛河
    店」之養護課組長，負責「家樂福愛河店」內物品之維修工
    作，被告林進源則係從事資源回收之業者，此據被告侯佑松
    、林進源所是認，並經證人林國樑、洪美靈、湯義邦分別證
    述在卷，自堪認定。
  (二)本件證人即「家樂福愛河店」保全課課長林國樑於100 年4
    月5 日7 時許，發現「家樂福愛河店」所有放置於3 樓停車
    場之系爭麵包臺車失竊而報警處理，經警調閱案發地點之監
    視錄影畫面，發現有人於100 年4 月4 日11時27分至29 分
    之間，駕駛車牌號碼2193-UJ 號之藍色小貨車，將系爭麵包
    臺車載走，業據證人林國樑於100 年4 月5 日警詢時證述明
    確。而100 年4 月4 日11時27分至29分之間，係被告侯佑松
    請林進源駕駛駕駛車牌號碼2193-UJ 號之藍色小貨車，前往
    「家樂福愛河店」3 樓停車場載運系爭麵包臺車之情，業據
    被告侯佑松、林進源坦認在卷，且經本院依檢察官之聲請向
    高雄市政府警察局三民第一分局調閱案發當時現場監視錄影
    光碟勘驗屬實，製有勘驗筆錄在卷可按（見本院卷第），此
    部分之事實亦堪認定。而被告侯佑松為何要請被告林進源將
    系爭麵包臺車載走？據被告侯佑松、林進源所辯，係因系爭
    麵包臺車故障，被告侯佑松乃委請被告林進源修理之故。是
    本案應審究之重點，厥為被告侯佑松、林進源載運系爭麵包
    臺車離開「家樂福愛河店」之行為，是否係基於為自己不法
    所有之竊盜意圖而為之？抑係為修理系爭麵包臺車？
  (三)被告侯佑松稱：因為系爭麵包臺車的架子斷裂及輪子咬死，
    所以請林進源前來載至他的工廠維修等語（見警詢卷第2 頁
    ）、被告林進源稱：系爭麵包臺車旁鐵條有脫落，車輪部分
    損壞無法推動等語（見警詢卷第8 、9 頁），核與證人林國
    樑於本院100 年9 月28日審理時證稱：從監視錄影畫面中，
    系爭麵包臺車的白鐵有一條是斷掉的等語（見本院卷第44頁
    ）相符，且觀諸卷附系爭麵包臺車之照片（見警詢卷第20頁
    ），系爭麵包臺車鐵條部分確有脫掉之情形，是被告2 人辯
    稱系爭麵包臺車有損壞乙情，尚非無據。至證人林國樑證稱
    ：伊無法判斷系爭麵包臺車輪子部分是否正常（見本院卷第
    44頁），衡情證人林國梁係任職「家樂福愛河店」保全課，
    此觀之「家樂福愛河店」出具之委託書即明（見警詢卷第17
    頁），平日工作係維護店內之安全工作，則「家樂福愛河店
    」之財物是否損壞或損壞狀況如何，應非其所能了解，則其
    所述不知系爭麵包臺車輪子部分是否正常等語，尚難採為不
    利於被告之認定。另檢察官於100 年5 月31日偵訊時勘驗系
    爭麵包臺車之8 顆輪胎，結果為：「1.8 顆輪胎均放置在美
    農米米袋內。2.8 顆輪胎均能轉動且輪胎胎痤均能轉動自如
    。3.其上並無潤滑油等濕滑現場。4.8 顆輪始雖有生鏽情形
    ，但不致影響其正常轉動。5.8 顆輪始與支架主體部分是以
    4 顆螺絲固定連結。」等情，有勘驗筆錄可參（見偵查卷第
    15頁），然檢察官所勘驗者係與系爭麵包臺車主體分離之車
    輪，檢察官勘驗結果雖認該8 顆車輪得以正常轉動，然此與
    車輪附著於麵包臺車上運作之情形尚有不同，檢察官未能證
    明該8 顆輪始若附著於系爭麵包臺車上亦能活動自如，亦即
    檢察官無法證明該8 顆輪胎附著於系爭麵包臺車上時，輪胎
    是否有被告2 人所述咬死無法移動之情形，該勘驗結果實難
    採為不利於被告2 人之認定。
  (四)依「家樂福愛河店」之規定，物品要報修時，由部門主管提
    出維修申請，送至養護課，由被告侯佑松填寫請購單，經店
    長同意後，再被告侯佑松去做維修，或聯繫廠商報價，再由
    店長依報價結果請養護課通知廠商維修，且物品攜出店外維
    修時，需要有安全課出具攜出放行單才得以攜出等節，業據
    證人即「家樂福愛河店」店經理（即店長）洪美靈於本院10
    0年9月28日審理時（見本院卷第34頁以下）、證人林國樑於
    100年4月15日警詢時證述屬實（見警詢卷第12-14頁），復
    為被告侯佑松所是認，堪信為真實。惟本件被告侯佑松以系
    爭麵包臺車故障而請被告林進源前來載運時，並未依上開報
    修之規定處理，為被告侯佑松所不否認，被告侯佑松身為養
    護課人員，維修物既係其職責所在，則其請林進源維修系爭
    麵包臺車亦無不合理之處，雖被告侯佑松請非「家樂福愛河
    店」特約廠商之被告林進源幫忙維修系爭麵包臺車，復未依
    規定填寫請購、攜出攜入單，而雖有違「家樂福愛河店」之
    相關規定，然此與被告侯佑松有無不法所有意圖尚有出入，
    尚難遽認其有不法所有之意圖。
  (五)再者，被告林進源係駕駛車牌號碼2193-UJ 號小貨車，前去
    「家樂福愛河店」載運系爭麵包臺車，此據被告林進源自承
    在卷（見警詢卷第8 頁），且該小貨車之車牌號碼並未遮掩
    ，而遭監視錄影器清楚拍攝，此觀之本院勘驗「家樂福愛河
    店」監視錄影畫面，其中5 號監視器即清楚拍得被告林進源
    所駕駛之小貨車車號，此有勘驗筆錄及擷圖（見本院卷第87
    、103 頁）在卷可參，衡諸常情只要知悉車牌號碼，即可輕
    易查知何人駕駛該車，倘被告2 人有意竊取系爭麵包臺車，
    豈會駕駛能讓人輕易追查來源之小貨車前去竊盜？
  (六)依本院上開監視器勘驗結果可知，本件被告林進源從進入「
    家樂福愛河店」至載運系爭麵包臺車離開之時間係100年4月
    4日上午11時8分至11時29分許，而案發地點之「家樂福愛河
    店」為大賣場，100年4月4日為清明節連續假期，此乃眾所
    皆知之事，又本件案發時間係上午1時8分至11時29分，正值
    大賣場人潮熙攘之尖峰時間，況由本院上開勘驗監視錄影畫
    面可知，當時停車場停有眾多車輛（見本院卷第100-105 頁
    ），顯見當時至「家樂福愛河店」之人潮應該很多，且該處
    復裝設有監視錄影設備，被告侯佑松身為「家樂福愛河店」
    之員工，對此情況理當知之甚詳，況依卷附系爭麵包臺車照
    片所示，系爭麵包臺車又非可輕易藏放之物，搬運體積龐大
    的系爭麵包臺車容易成為焦點，倘被告2人確有竊取系爭麵
    包臺車之意，儘可於夜間人煙稀少之時點著手進行，何以甘
    冒遭他人查覺，明目張瞻於接近中午時分人潮熙來攘往之時
    間竊取系爭麵包臺車？
  (七)又依證人湯義邦於本院100年11月4日審理時證稱：伊認識林
    進源，被告林進源會至家樂福愛河店回收物品等語（見本院
    卷第83-85 頁），「家樂福愛河店」之人員既然認識被告林
    進源，被告侯佑松竟然上班時間且又人潮眾多之時間，通知
    該店其他同仁亦認識之林進源前來竊取系爭麵包臺車，所為
    實與常情相悖，由此可見被告2 人所辯為維修系爭麵包臺車
    ，而由林進源將系爭麵包臺車載至其工廠維修一節，尚非無
    稽。
  (八)況觀之卷附系爭之照片（見警詢卷第20頁），該麵包臺車係
    鐵架構造，縱有損壞，具有一段維修常識、使用一般工具應
    即可維修，無需專用或特別技術始得維修，被告林進源雖係
    資源回收業者，然依其述，其亦具備一般維修技能，則被告
    侯佑松委託林進源維修系爭麵包臺車，亦無何不合理之處？
  (九)證人洪美靈於本院100年9月28日審理時證稱：我們每天會開
    會，會議中有跟同仁說麵包臺車不見了（見本院卷第38頁）
    、證人林國樑於本院100 年9 月28日審理時證稱：我們都會
    開例行性店會議，洪美靈當場有提到東西失竊的事情，當下
    侯佑松也沒有承認是因為麵包臺車壞掉，請廠商拿去修（見
    本院卷第45頁），證人即「家樂福愛河店」生鮮處長郭東興
    於本院100 年9 月28日審理時證稱：我是在有一次開早會時
    得知麵包臺車失竊之事，會後被告侯佑松有知會我他將麵包
    臺車送去維修，他跟我說是輪子壞掉，他送去維修等語（見
    本院卷第48-49 頁），另證人林國樑於警詢時陳稱：侯佑松
    於100 年4 月6 日下午14時許，請廠商林進源將系爭麵包臺
    車載回公司等語（見警詢卷第13頁），綜合上開證人洪美靈
    、林國樑、郭東興之證述，洪美靈於會議中提及店內物品遭
    竊之事，被告侯佑松雖於會議中說明麵包臺車送維修之事，
    然於會後即告知系爭麵包臺車所屬單位之主管郭東興，益徵
    被告侯佑松確無竊取系爭麵包臺車之意，倘被告2 人要竊取
    系爭麵包臺車，應立即予以銷贓或處理，豈有一發現家樂福
    人員已查悉系爭麵包臺車不見，竟立即告訴主管係其載去修
    理，並立刻叫林進源將麵包臺車載回來，可見被告2 人應無
    不法所有之意圖甚明。
六、綜上所述，揆諸上開說明，無證據不得推定犯罪事實，此項
    禁止推定罪狀法則，並非僅為被告個人之訴訟利益而設，尤
    其重在發現真實，以求國家刑罰權之正確行使，若無足可證
    明被告從事犯罪構成要件行為之積極證據，無論假定某一被
    告為犯人而令其自證無罪，藉以過濾及鎖定特定犯罪人，或
    推測被告可能涉及之某項罪名，俱非法之所許。本院調查卷
    附證據，均無法得出被告侯佑松、林進源有如公訴人所指竊
    盜犯行之心證，縱被告侯佑松有未依規定擅予攜出系爭麵包
    臺車之舉，然此僅涉違反「家樂福愛河店」相關規定，而需
    受「家樂福愛河店」懲處而已，尚不能以此有疑義之事由，
    即任意推定，致違反發見真實之原則。此外，復查無其他積
    極證據足認被告侯佑松、林進有何竊盜犯行。被告侯佑松、
    林進源被訴竊盜之犯罪事實，即屬不能證明，揆諸前開法條
    及判例意旨之說明，依法自應諭知被告侯佑松、林進源無罪
    之判決。
據上論斷，應依刑事訴訟法第301條第1項，判決如主文。
本案經檢察官陳永盛到庭執行職務。
中    華    民    國  100     年    11    月    4     日
                  刑事第八庭    法  官     何秀燕
以上正本證明與原本無異。
如不服本判決應於收受送達後10日內向本院提出上訴書狀，並應
敘述具體理由；如未敘述上訴理由者，應於上訴期間屆滿後20日
內向本院補提理由書（均須按他造當事人之人數附繕本）「切勿
逕送上級法院」。
中    華    民    國   100    年    11    月    4     日
                                 書記官     蔡蓓雅